【裁判字號】    96,訴,746
【裁判日期】    970227
【裁判案由】    重傷害等
【裁判全文】
臺灣屏東地方法院刑事判決               96年度訴字第746號
公  訴  人  臺灣屏東地方法院檢察署檢察官
被      告  丙○○
            乙○○
上二人共同
選任辯護人  黃光宇律師
被      告  丁○○
                      1號
選任辯護人  林朋助 律師
被      告  己○○
指定辯護人  本院公設辯護人張宏惠
上列被告因重傷害等案件，經檢察官提起公訴（96年度偵字第
1608號），本院判決如下：
    主  文
丙○○共同犯傷害罪，處有期徒刑壹年，減為有期徒刑陸月，如
易科罰金，以新臺幣壹仟元折算壹日。
乙○○共同犯傷害罪，處有期徒刑壹年，減為有期徒刑陸月，如
易科罰金，以新臺幣壹仟元折算壹日；又犯毀損他人物品罪，處
有期徒刑貳月，減為有期徒刑壹月，如易科罰金，以新臺幣壹仟
元折算壹日。應執行有期徒刑陸月，如易科罰金，以新臺幣壹仟
元折算壹日。
丁○○無罪。
己○○無罪。
    事  實
一、丙○○與甲○○均為從事汽車拖吊業務之人，緣丙○○於民
    國96年1 月20日20時許，獲報有車牌號碼為5955-FD 號自用
    小客車在屏東縣南州鄉台一線與壽元路口發生車禍等待拖吊
    救援，遂駕駛車牌號碼為BP-796號之拖吊車與丁○○一同前
    往，俟丙○○抵達上開地點時，發現甲○○已捷足先登將上
    開自用小客車拖掛上勾，因而心生不滿，與甲○○發生口角
    衝突後不歡而散。嗣於同日21時許，丙○○駕駛上開拖吊車
    搭載丁○○，行經屏東潮州鄉○○路276 號「豐盛傢俱行」
    前，適值甲○○亦駕駛車牌號碼為ZZ4-222 號之拖吊車行經
    該處，詎丙○○對稍早因拖吊車輛問題而與甲○○起衝突一
    事仍耿耿於懷，竟基於傷害之犯意，走到甲○○車旁並以徒
    手毆打坐在駕駛座之甲○○頭部、臉部，甲○○隨即自逃離
    下車至路旁騎樓，丙○○即以木棍、路旁之廣告旗杆毆打甲○○。又丙○○之子乙○○因聽聞其母孫秀聰告知丙○○因
    拖吊事宜與人發生口角衝突，遂與同己○○沿路尋找丙○○
    ，俟至現場時，見丙○○正在毆打甲○○，竟與丙○○基於
    共同傷害之犯意聯絡，持木棍加入毆打甲○○，致甲○○因
    而受有右手第5 指中段及遠端指節截斷傷、頭皮挫傷併撕裂
    傷、右大腿及小腿挫傷、右膝擦傷、背部挫傷、左手尺骨骨
    折頭部外傷等傷害。俟丙○○、乙○○見甲○○受傷欲離去
    之際，乙○○另基於毀損之犯意，持木棍砸毀甲○○所駕駛
    之前開拖吊車之前擋風玻璃及左右車門玻璃共3 片後始離開
    現場。嗣經警據報趕至現場，循線而查獲上情，並扣得黑木
    棍1 支、長木棍1 支及旗桿、旗幟、旗盤1 組。
二、案經甲○○訴由屏東縣警察局潮州分局報由臺灣屏東地方法
    院檢察署檢察官偵查起訴。
    理  由
壹、證據能力：按「被告以外之人於審判外之陳述，雖不符前四
    條之規定，而經當事人於審判程序同意作為證據，法院審酌
    該言詞陳述或書面陳述作成時之情況，認為適當者，亦得為
    證據。當事人、代理人或辯護人於法院調查證據時，知有第
    159 條第1 項不得為證據之情形，而未於言詞辯論終結前聲
    明異議者，視為有前項之同意。」刑事訴訟法第159 條之5
    定有明文。本件檢察官、被告丙○○、乙○○及其二人之選
    任辯護人，對於下列有罪認定所憑被告以外之人於審判外之
    陳述，被告、辯護人均知為傳聞證據，而未於言詞辯論終結
    前聲明異議，視為有該第159 條之4 第1 項之同意，且本院
    審酌各該證據作成當時之情況，並不違法之情事，故認為適
    當而均得為證據。
貳、有罪部分：
一、訊據被告丙○○、乙○○坦承有上開犯罪事實，核與證人甲○○、戊○○於警詢、偵查及本院審理時之陳述大致相符，
    並有安泰醫院、行政院國軍退除役官兵輔導委員會高雄榮民
    總醫院（以下簡稱：高雄榮民總醫院）診斷證明書各1 紙及
    照片8 幀為證，此外復有扣案黑木棍1 支、長木棍1 支及旗
    桿、旗幟、旗盤1 組為證，
    本件事證明確。
二、論罪科刑：
  (一)重傷與普通傷害之區別：
    按「稱重傷者，謂下列傷害：一、毀敗或嚴重減損一目或
      二目之視能。二、毀敗或嚴重減損一耳或二耳之聽能。三
      、毀敗或嚴重減損語能、味能或嗅能。四、毀敗或嚴重減
      損一肢以上之機能。五、毀敗或嚴重減損生殖之機能。六
      、其他於身體或健康，有重大不治或難治之傷害。」刑法
      第10條第4 項定有明文。
    又按毀敗或嚴重減損一肢以上之機能，既設有專款規定，
      則傷害四肢之重傷，自以有毀敗或嚴重減損之情形為限，
      其同條第4 項第6 款所規定其他於身體或健康有重大不治
      或難治之傷害，即不包括傷害四肢在內。是傷害四肢之重
      傷，顯以有毀敗或嚴重減損機能為要件，應適用刑法第10
      條第4 項第4 款之規定，與重大不治或難治無關。
    另按刑法第10條第4 項第4 款所稱毀敗一肢以上之機能，
      係指該肢之機能已完全喪失效用而言；至於所稱嚴重減損
      一肢以上之機能，係指該肢之機能雖未完全喪失效用，但
      其生理機能之減損程度，客觀上依一般人而言，已嚴重影
      響其功能之正常運作而言。是則，如一肢之機能未達毀敗
      ，或是嚴重減損之程度，即非重傷而屬普通傷害。
    本件證人即被害人甲○○固受有右手第5 指中段及遠端指
      節截斷之傷害，然其右手抓、握力量正常，但因缺少一指
      ，故功能約減損10% 乙情，有本院卷存高雄榮民總醫院96
      年12月24日高總管字第0960015752號函附之病歷資料查詢
      函覆表1 紙可資證明。職是，本院認被害人甲○○所受之
      傷害，在客觀上依一般人而言，尚未達已嚴重影響其功能
      之正常運作之重傷程度，而屬普通傷害。
  (二)核被告丙○○、乙○○毆打被害人甲○○部分，所為係犯刑
    法第277 條第1 項之傷害罪；被告乙○○砸毀被害人甲○○
    所駕駛之拖吊車前擋風玻璃及左右車門玻璃部分，係犯刑法
    第354 條之毀損器物罪。本件被害人甲○○所受之傷害為普
    通傷害而非重傷，已如前所述，且亦無證據可資證明被告丙○○、乙○○，主觀上具有重傷之犯意，故檢察官認為上開
    傷害部分為重傷罪，實有未洽，惟起訴社會基本事實相同，
    爰依法變更起訴法條。
  (三)共同正犯：按意思之聯絡並不限於事前有所謀議，即僅於行
    為當時有共同犯意之聯絡者，亦屬之，且其表示之方法，亦
    不以明示通謀為必要，即相互間有默示之合致，亦無不可。
    被告丙○○、乙○○，就上開傷害犯行，有犯意之聯絡及行
    為之分擔，均為共同正犯。
  (四)數罪併罰：被告乙○○所犯上開二罪，犯意各別，行為互異
    ，應分論併罰之。
  (五)本院審酌被告丙○○為41年3 月18日生初中畢業、被告乙○○70年2 月2 日生高職畢業，有警卷調查筆錄受詢問人資料
    欄可稽，智識程度非高，被告丙○○僅拖吊事宜，即以暴力
    相向，而被告乙○○見狀即未從中排解，反而參與毆打被害
    人之列，並毀損被害人拖吊車之玻璃，迄今仍未與被害人達
    成和解，自應受相當之刑事非難，惟念其二人犯後坦承犯行
    及審酌被害人所受之上開傷害等一切情狀，分別量處如主文
    所示之刑又被告二人犯罪時間均在96年4 月24日以前（含當
    日），所犯符合中華民國九十六年罪犯減刑條例第2 條第1
    項第3 款所定之減刑條件，應依該規定減其刑期為二分之一
    ，並就被告乙○○定應執行刑，及就被告丙○○、乙○○諭
    知易科罰金折算標準，以示懲戒。至於扣案上開物品，並無
    證據證明為被告丙○○、乙○○所有，且非違禁物，爰不另
    為沒收之諭知。
、無罪部分：
一、公訴意旨另認被告丁○○、己○○二人於上開時、地，亦參
    與毆打甲○○成傷，因認被告丁○○、己○○涉犯刑法第27
    8 條第1 項之重傷害等語。
二、按犯罪事實應依證據認定之，無證據不得認定犯罪事實；又
    不能證明被告犯罪或其行為不罰者，應諭知無罪之判決，刑
    事訴訟法第154 條第2 項第301 條第1 項分別定有明文。
    次按犯罪事實應依證據認定之，所謂證據，須適於為被告犯
    罪事實之證明者，始得採為斷罪資料。」、「認定犯罪事實
    所憑之證據，雖不以直接證據為限，間接證據亦包括在內；
    然而無論直接或間接證據，其為訴訟上之證明，須於通常一
    般之人均不致有所懷疑，而得確信其為真實之程度者，始得
    據為有罪之認定；又認定不利於被告之事實，須依積極證據
    ，苟積極證據不足為不利於被告事實之認定時，即應為有利
    於被告之認定，更不必有何有利之證據，此有最高法院53年
    度台上字第2750號、76年度台上字第4986號、30年度上字第
    816 號判例可供參酌。況刑事訴訟法第161 條已於91年2 月
    8 日修正公布，其第1 項規定：檢察官就被告犯罪事實，應
    負舉證責任，並指出證明之方法。因此，檢察官對於起訴之
    犯罪事實，應負提出證據及說服之實質舉證責任。倘其所提
    出之證據，不足為被告有罪之積極證明，或其指出證明之方
    法，無從說服法院以形成被告有罪之心證，基於無罪推定之
    原則，自應為被告無罪判決之諭知，最高法院92年度台上字
    第128 號判例亦明揭此旨。準此，刑事訴訟制度受「倘有懷
    疑，則從被告之利益為解釋」、「被告應被推定為無罪」原
    則所支配，故得為訴訟上證明者，無論為直接或間接證據，
    須客觀上於吾人一般社會生活經驗均不致有所懷疑，而達於
    確信之程度者，且除認定被告犯罪之外，無從本於同一事證
    為其他有利於被告之合理推斷，始可以之為不利之認定，倘
    其證明尚未達於確信之程度，而有合理可疑存在時，即難據
    為被告有罪之認定。
三、公訴人認被告二人有重傷害之犯行，無非係以：(一)被告丁○○警詢及偵訊之自白；(二)己○○於警詢及偵訊之自白；(三)證
    人戊○○於警詢及偵訊之陳述；(四)被害人甲○○於警詢、偵
    訊之陳述；(五)扣押之木棍、旗桿等物及照片8 幀；(六)安泰醫
    院及高雄醫院診斷證明書等為主要依據。惟訊據被告丁○○
    、己○○固坦承有於上開時、地在場，然均堅決否認有何重
    傷之犯行，均辯稱：並未毆打甲○○等語。
四、經查：
  (一)被告丁○○於警詢時固曾陳述：「然後乙○○跟他朋友己○○各拿木棒一起打甲○○」、「（為何甲○○頭部、手部及
    腳部均有受傷？）腳傷應該是我表哥乙○○打的。手傷是我
    表哥朋友己○○打他時，他自己用手抵擋而造成受傷的。（
    你當時看到有幾人在打甲○○？甲○○有還手？）我舅舅丙○○、我表哥乙○○、己○○。甲○○當時也有還手，但他
    沒有拿任何東西。」等語（見警卷第6 頁及背面），惟被告
    己○○之指定辯護人即本院公設辯護人於本院準備程序時主
    張上開丁○○警詢之陳述為審判外之陳述並無證據能力，且
    本院審酌丁○○警詢之陳述並無刑事訴訟法第159 條之1 至
    第159 條之5 所定之例外情形，固上開丁○○警詢之陳述自
    無證據能力，自不得作為被告己○○不利之認定。又被告丁○○於偵訊時未陳有不利被告己○○之陳述；另被告丁○○
    於警詢、偵查中並未自白伊曾參與毆打被害人甲○○。
  (二)被告己○○於警詢及偵查中並未自白伊本人或被告丁○○曾
    參與毆打被害人甲○○。
  (三)證人戊○○於警詢、偵查中分別陳述：「而我就坐到的車上
    一同要前往至保養廠，當我與拖吊車業者（Z4-222甲○○）
    載我行駛至潮洲鎮○○○○○道路北上車道（天橋旁）時，
    就遭（BP -796 丙○○）攔下車，並告訴（Z4-222甲○○）
    說我今天不放過你，並至他的（BP-796）拖吊車上拿出一包
    黑色的東西，並開車門往甲○○身上毆打，我跟甲○○就往
    另一邊的車門逃跑，並見丙○○車上又下來一名男子一起毆
    打甲○○，大約又二分鐘內又來一台紅色轎車車上二名男子
    又下車一起毆打甲○○，我見危險就跑去躲在離他們比較遠
    的轉角處。」、「（你是否看見何人持球棒或其他物品？）
    我見紅色轎車下車的二名男子均拿球棒毆打甲○○，另丙○○則拿一包黑色的物品（不知何物）」、「（當時邱某有無
    拿東西打林某？）我只知道他手拿著長約一尺黑東西，我不
    知道是什麼東西，往林某身上打。（邱某車上有無一個人下
    車，毆打林某？）是的，甲○○往騎樓走的時候，那個人就
    下車，跟邱某一起毆打林某。．．（跟邱某一起追打林某的
    人，你是否認識？）我不知道他的名字，我只知道他是跟邱
    某一起到拖吊現場的年輕人。（邱某跟他同車人毆打林某時
    ，有無其他人一起毆打林某？）有的。隔三到五分鐘後，有
    看到一部紅色轎車下來二個人，拿長長約二尺鐵棍，像水管
    細細，當時我是往車後遠處逃跑，往後瞄看到的。我當時想
    他們拿東西往現場去目的是要打人，所以我在警察局就說要
    打林某。」等語（見警卷第20頁背面、第21頁、偵查卷第28
    、29頁），指述丁○○、己○○二人有參與毆打甲○○，然
    證人戊○○於本院審理時經交互詰問證述：「（96年1 月20
    日晚上九點半甲○○跟邱桂堂發生衝突情形如何？）我坐甲○○的車，邱桂堂的車就停在前面，甲○○就停車下來，邱
    桂堂再到駕駛座旁邊跟我們說，你們老闆在不在，是對駕駛
    講的，不是對我講，然後甲○○不知道講什麼話，邱桂堂就
    跑到旁邊，然後他們講了一些話，邱桂堂就去他車上拿東西
    打甲○○，他再到車窗那裡打他，甲○○就跑到騎樓那裡，
    然後過一下子有一台車來，我們就躲起來了。．．（跟邱桂
    堂同車的人，有無下車一起打甲○○？）有吧，拿掃把。（
    有幾人下車？）二人。（有無看到二人打甲○○？）我沒有
    看到。（二人拿什麼東西？）有拿長長的東西。．．（（你
    躲起來之前第二部車來了？）還沒有，第二部車來我才躲起
    來。（轉角距離第二部車多遠？）五十公尺以上。（你有看
    到二人從車子下來？）對，我有看到他們手上確實有拿東西
    ，後來我就躲起來了。（你如何確定跟邱桂堂在一起的人有
    拿東西打甲○○？）我有看到他有拿東西，他有沒有打我不
    清楚，忘了。」等語（見本院96年12月12日審判筆錄），可
    知證人戊○○對於被告丁○○有無參與歐打則證人戊○○並
    不清楚，另己○○有無參與毆打，則因當時證人已跑到轉角
    處，離現場約50公尺，而未看清楚，至於證人戊○○其警詢
    、偵訊時指述被告丁○○、己○○有參與毆打之原因係因其
    二人當時手上有拿東西之故，而為之推論，尚難遽為被告丁○○、己○○二人不利之認定。
  (四)扣押之木棍、旗桿等物及照片8 幀，僅能證明被害人甲○○
    有遭上開木棍、旗桿毆打及其拖吊車玻璃毀損之事實，並不
    足以推論被告丁○○、己○○有參與毆打之事實。
  (五)至於安泰醫院及高雄醫院診斷證明書，亦僅能證明被害人甲○○受傷之事實，亦不能以此推論被告丁○○、己○○有參
    與毆打之事實。
  (六)綜上所述，本件除被害人甲○○之指述外，其餘之證據並不
    足使一般人對於被害人之指述無合理之懷疑存在，而得確信
    其為真實。此外，復查無其他積極證據足資證明被告丁○○
    、己○○確有公訴人所指重傷之犯行，故被告丁○○、己○○被訴重傷罪自屬不能證明。揆諸首揭法律條文及判例說明
    ，自應諭知被告丁○○、己○○無罪之判決，以免冤抑。
肆、據上論斷，應依刑事訴訟法第299 條第1 項前段、第300 條
    、第301 條第1 項，刑法第28條、第277 條第1 項、第354
    條、第41條第1 項、第2 項、第51條第5 款，中華民國九十
    六年罪犯減刑條例第2 條第1 項第3 款、第7 條，刑法施行
    法第1 條之1 ，判決如主文。
中    華    民    國    97    年    2     月    27    日
                  刑事第一庭  審判長法  官  潘正屏
                                    法  官  許蓓雯
                                    法  官  曾吉雄
以上正本證明與原本無異。
如不服本判決應於收受本判決送達後十日內向本院提出上訴書狀，
其未敘述上訴理由者，並得於提起上訴後十日內向本院補提理由
書狀（均須按他造當事人之人數附繕本）「切勿逕送上級法院」
中    華    民    國    97    年    2     月    27    日
                                    書記官  卓春成
本件論罪科刑法條：
刑法第277條第1項：
傷害人之身體或健康者，處3 年以下有期徒刑、拘役或1 千元以
下罰金。
刑法第354條：
毀棄、損壞前二條以外之他人之物或致令不堪用，足以生損害於
公眾或他人者，處2 年以下有期徒刑、拘役或5 百元以下罰金。


司法院資訊處製作；財團法人民間司法改革基金會備份。
